【裁判字號】    96,訴,4286
【裁判日期】    970929
【裁判案由】    強盜
【裁判全文】
臺灣高雄地方法院刑事判決              96年度訴字第4286號
公  訴  人  臺灣高雄地方法院檢察署檢察官
被      告  甲○○
選任辯護人  洪士宏律師
            林易玫律師
上列被告因強盜案件，經檢察官提起公訴（96年度偵字第17343
號），本院判決如下：
    主  文
甲○○犯攜帶兇器強盜罪，處有期徒刑柒年；又犯攜帶兇器強盜
罪，處有期徒刑柒年，扣案口罩壹只沒收。應執行有期徒刑拾年
，扣案口罩壹只沒收。
    事  實
一、甲○○因缺錢花用，竟基於意圖為自己不法所有之強盜犯意
    ，先向不知情之陳珮君借得車牌號碼TB9-898 號輕型機車，
    以供作強盜之交通工具，復持其所有客觀上足對人之生命、
    身體、安全構成威脅，具有危險性可供為兇器使用之空氣手
    槍1 把（該空氣手槍因不具殺傷力，另經臺灣高雄地方法院
    檢察署檢察官為不起訴處分確定），自高雄市○○區○○路
    77號龍祥飯店外出四處尋找下手目標，分別於：
  (一)民國96年6 月13日凌晨4 時40分許，在高雄市○○區○○路
    與明賢路口，見乙○○獨自1 人皮包背於肩膀上在路邊行走
    ，遂持上開空氣手槍，從後抵住乙○○，並恫稱：把皮包給
    伊，不然就要開槍等語，以此脅迫之方式至乙○○不能抗拒
    ，遂將皮包1 個（內有鑰匙1 串、現金新台幣《下同》161
    元）交付甲○○，甲○○得手後即騎乘上開機車逃逸。
  (二)甲○○食髓知味，且為恐遭查緝，隨即將機車停在路邊，並
    以其所有之口罩遮住前揭機車車牌後，又騎乘上開機車四處
    尋找作案目標，於同日凌晨4 時45分許，在高雄市左營區○○○路與至真路口，適有蘇亞萍騎乘機車後搭載丙○○亦行
    經此處，甲○○見後座之丙○○背有皮包1 個，即驅車上前
    並持上開空氣手槍指向丙○○，命丙○○將皮包交付，以此
    脅迫之方式至丙○○不能抗拒，而將皮包1 只（內有提款卡
    2 張、身分證、健保卡各1 張、現金1,100 元）交予甲○○
    ，甲○○得手後即騎車逃逸。
  (三)嗣甲○○於高雄市○○區○○路與至真路口，因天雨路滑而
    摔倒在地，經警發現有異而前往察看，適逢丙○○途經該處
    欲前往報警，見甲○○跌倒在地遂向警方告以前開遭強盜之
    情事，始悉上情，並扣得其所有之空氣手槍1 支、口罩1 只
    。
二、案經高雄市政府警察局左營分局報請臺灣高雄地方法院檢察
    署檢察官偵查起訴。
    理  由
壹、程序事項：
一、按被告以外之人於偵查中向檢察官所為陳述，除顯有不可信
    之情況者外，得為證據，刑事訴訟法第159 條之1 第2 項定
    有明文。本件證人乙○○、丙○○、蘇雅萍、梁晃源於檢察
    官偵查中所為之陳述，並無何顯不可信之情況，依上說明，
    其於偵查中之證言自均具有證據能力。
二、按被告以外之人（包括證人、鑑定人、告訴人、被害人及共
    同被告等）於審判外之陳述雖不符刑事訴訟法第159 條之1
    至之4 等4 條之規定，而經當事人於審判程序同意作為證據
    ，法院審酌該言詞陳述或書面陳述作成時之情況，認為適當
    者，得為證據。而當事人、代理人或辯護人於法院調查證據
    時，知有前項不得為證據之情形，而未於言詞辯論終結前聲
    明異議者，視為有前項之同意，刑事訴訟法第159 條之5 定
    有明文。查證人乙○○、丙○○、蘇亞萍、陳珮君於警詢時
    之證述及卷附之高雄市政府警察局左營分局搜索扣押筆錄、
    扣押物品目錄表、贓物認領保管單、臺灣高雄地方法院檢察
    署檢察官扣押（沒收）物品處分命令、臺灣高雄地方法院檢
    察署函附之執行銷毀清冊、執行銷毀彈藥清冊等書證，其性
    質雖屬傳聞證據，且當事人均已知上述證據乃傳聞證據，而
    未於言詞辯論終結前聲明異議，本院審酌上開證據與本案犯
    罪事實具有關連性且無不當取得之情形，認為以之作為本案
    之證據亦屬適當，揆諸前開規定，上開證人之證言及書證均
    應具有證據能力。
三、按鑑定人由審判長、受命法官或檢察官就下列之人選任1 人
    或數人充之：(一)就鑑定事項有特別知識經驗者。(二)經政府機
    關委任有鑑定職務者；鑑定之經過及其結果，應命鑑定人以
    言詞或書面報告；法院或檢察官得囑託醫院、學校或其他相
    當之機關、團體為鑑定，或審查他人之鑑定，並準用第203
    條至第206 條之1 規定，刑事訴訟法第198 條、第206 條第
    1 項、第208 條第1 項分別定有明文。本件卷附高雄縣政府
    警察局槍彈鑑定書，雖係被告以外之人於審判外之書面陳述
    ，然高雄縣政府警察局係臺灣高雄地方法院檢察署關於槍砲
    鑑定之概括選任鑑定機關，此有臺灣高雄地方法院檢察署92
    年10月23日雄檢楠文字第0921000294號函附之「臺灣高雄地
    方法院檢察署檢察長概括選任鑑定人或囑託鑑定機關（團體
    ）名冊」足參，則該局所為之槍彈鑑定書，為刑事訴訟法第
    159 條第1 項規定之例外情形，應有證據能力。
貳、實體部分：
一、
  (一)上開犯罪事實，業據被告於本院審理時坦承不諱，核與證人
    乙○○、丙○○、蘇亞萍、陳珮君於警詢時、證人乙○○、
    丙○○、蘇亞萍、梁晃源於偵查中之證述相符，並有高雄市
    政府警察局左營分局搜索扣押筆錄、扣押物品目錄表、贓物
    認領保管單及現場照片29張附卷可稽（參警卷第32～44頁、
    第55～70頁），足認被告上開自白核與事實相符，洵堪採為
    被告論罪之依據。
  (二)至被告之辯護人為被告辯稱：扣案空氣手槍不具殺傷力，應
    非兇器，故本件被告應成立刑法第328 條之普通強盜罪云云
    。惟按刑法第321 條第1 項第3 款之攜帶兇器竊盜罪，係以
    行為人攜帶兇器竊盜為其加重條件，此所謂兇器，其種類並
    無限制，凡客觀上足對人之生命、身體、安全構成威脅，具
    有危險性之兇器均屬之，有最高法院79年台上字第5253號判
    例意旨可資參照。本件扣案空氣手槍鑑定結果：係仿義大利
    BERETTA 廠M84 型半自動手槍外型製造之空氣手槍，以小型
    二氧化碳鋼瓶內氣體為發射動力，可發射直徑約6mm 彈丸，
    經實際試射，測得鋼珠（直徑約6mm 、重0.88公克）之發射
    速度分別為103 、99、100 公尺/ 秒，計算其動能分別為4.
    67、4.31、4.40焦耳，單位面積動能分別為16.51 、15.25
    、15.56 焦耳/ 平方公分；另彈丸單位面積動能達20焦耳/
    平方公分，則足以穿入人體皮肉層，有高雄縣政府警察局96
    年7 月3 日高縣警鑑字第0960080513號槍彈鑑定書附卷可查
    （參偵卷第38～42頁），是依上開鑑定結果，扣案槍枝雖不
    具殺傷力，然槍砲彈藥刀械管制條例立法目的，係在杜絕有
    危險性之武器禁止私人持有，避免引起治安事件，是其規範
    對象係以客觀上有殺傷力，有造成其他法益危險之槍砲彈藥
    刀械為限，此即與僅攜帶客觀上足對人之生命、身體、安全
    構成威脅，而具有危險性之兇器即構成竊盜、強盜加重條件
    之立法所欲保護目的不同，故扣案槍枝是否為兇器，仍須視
    該槍枝客觀上是否具有危險性而定；本院遂依職權調取扣案
    空氣手槍勘驗其是否具有危險性，該槍枝雖經臺灣高雄地方
    法院檢察署沒收銷毀致無從勘驗，有該署檢察官扣押（沒收
    ）物品處分命令、該署函附之執行銷毀清冊、執行銷毀彈藥
    清冊等在卷可按（參本院卷第91～96頁），然觀之上開鑑定
    報告所示，扣案之手槍槍管係金屬材質，另內襯金屬管，且
    參以被告於本院審理時亦自承：扣案槍枝外觀係鐵製，重約
    1 ～2 公斤，裝填彈丸射擊到身體會瘀血，因其曾不小心開
    槍打到自己的腳等語（參本院卷第105 頁），足認該槍雖無
    殺傷力，但若開槍發射子彈、或持之以毆擊人體，因其為金
    屬鐵製材質，均足以使人之身體受傷，客觀上確具危險性可
    供兇器使用無訛。從而，辯護人上開所辯，即無足取。
  (三)綜上，本件被告持可供兇器使用之手槍強盜犯行，均事證明
    確，應予依法論科。
二、論罪、科刑：
  (一)按強盜行為之構成，以實施強暴脅迫或其他方法，至使不能
    抗拒，而取他人之所有物或使其交付為要件，而刑法第346
    條之恐嚇取財罪，係指以將來惡害之通知恫嚇他人而言，受
    恐嚇人尚有自由意志，不過因此而懷有恐懼之心，故與強盜
    罪以目前之危害脅迫他人，致喪失自由意志不能抗拒者不同
    。所謂強暴，謂直接或間接對於人之身體施以暴力，壓制被
    害人之抗拒，或使被害人處於不能抗拒之狀態；所謂脅迫，
    係指以言詞或舉動（如持刀等是）威嚇要脅，以逼迫被害人
    就範而任其擺佈者而言。本件被告持槍抵住證人乙○○及持
    槍指向證人丙○○並喝令證人乙○○、丙○○交付身上皮包
    之舉動，尚未強制對證人之身體施以暴力，係以目前之危害
    脅迫他人，致喪失自由意志不能抗拒，皆屬脅迫之強盜行為
    。故核被告所為，均係犯刑法第330 條第1 項之攜帶兇器強
    盜罪。其上開2 次攜帶兇器強盜犯行，犯意各別，行為互殊
    ，應予分論併罰。
  (二)爰審酌被告身強力壯、不圖進取，竟持槍械以脅迫之方式強
    盜被害人之財物，危害社會治安甚鉅，惡性非輕；惟念其犯
    後已坦承犯行，態度尚可，且強盜所得之財物價值不高，業
    已返還被害人，有贓物認領保管單在卷可佐，復與被害人乙○○、丙○○均達成和解，並履行和解條件，有和解書、本
    院公務電話記錄在卷可查（參本院卷第80、89頁），顯見尚
    有悔意等其他一切情狀，分別量處如主文所示之刑，並定其
    應執行刑，以示懲儆。
  (三)扣案之口罩1 只，係被告所有，且為供其犯罪事實一、(二)犯
    行遮掩車牌躲避查緝所用之物，爰依刑法第38條第1 項第2
    款之規定，於該犯行項下沒收。至扣案之手套1 雙、外套1
    件，係一般穿著之衣物、要非供本件犯罪所用之物；而扣案
    之空氣手槍1 支，業已滅失，有臺灣高雄地方法院檢察署檢
    察官扣押（沒收）物品處分命令、臺灣高雄地方法院檢察署
    函附之執行銷毀清冊、執行銷毀彈藥清冊等在卷可參（參本
    院卷第91～96頁），爰均不予宣告沒收，附此敘明。
  (四)至被告辯護人又為被告辯稱：本件被告係與女友吵架又吸食
    毒品，致犯下本件犯行，且與被害人達成和解，因認其犯罪
    之情顯可憫恕，建議依刑法第59條規定減輕其刑云云。惟按
    刑法第59條規定減輕其刑者，需犯罪情狀「顯」可憫恕者，
    認科以最低度刑仍嫌過重者，始得酌量減輕其刑，並非漫無
    限制，亦即，須犯罪另有特殊之原因與環境，在客觀上足以
    引起一般同情，認為即予宣告法定最低度刑期猶嫌過重者，
    始有其適用。本件辯護人上開所辯，依刑法第57條規定審酌
    已足，基於「禁止重複評價原則」，上開因素已難再援引做
    為刑法第59條之減刑依據。何況，觀其強盜被害人財物之手
    段、持續性及參與程度，顯已對被害人之生命、身體、自由
    造成相當大之危害，本院因認無再援引刑法第59條規定酌減
    其刑之餘地，併此指明。
據上論斷，應依刑事訴訟法第299 條第1 項前段，刑法第330 條
第1 項、第51條第5 款、第38條第1 項第2 款，判決如主文。
本案經檢察官吳美齡到庭執行職務。
中    華    民    國    97    年    9     月    29    日
                  刑事第十三庭  審判長法  官  唐照明
                                      法  官  黃苙荌
                                      法  官  王俊彥
以上正本證明與原本無異。
如不服本判決應於收受本判決後10日內向本院提出上訴書狀，並
應敘述具體理由，如未敘述上訴理由者，應於上訴期間屆滿後20
日內補提理由書狀於本院（均須按他造當事人之人數附繕本）「
切勿逕送上級法院」。
中    華    民    國    97    年    9     月    29    日
                                      書記官  鄭永媚
附錄本案論罪法條：
中華民國刑法第330 條
（加重強盜罪）
犯強盜罪而有第321 條第1 項各款情形之一者，處7 年以上有期
徒刑。
前項之未遂犯罰之。


司法院資訊處製作；財團法人民間司法改革基金會備份。
